臺灣嘉義地方法院民事簡易判決
110年度嘉簡更一字第2號
原      告  黃湟堯  
被      告  許建凱即許榮安


上列當事人間請求給付票款事件，本院於民國110年10月22日言
詞辯論終結，判決如下：
    主  文
被告應給付原告新台幣（下同）800,000元，及自民國109年2月1
0日起至清償日止，按週年利率百分之6計算之利息。
訴訟費用由被告負擔。
本判決第1項得假執行。
    事實及理由
一、原告主張：訴外人林恩如於108年1月24日向原告借款800,00
    0元（下稱系爭借款），並交付被告簽發之如附表一所示之
    支票（下稱系爭支票）予原告，系爭借款利息係以月息制計
    算，800,000元之月息為60,000元，林恩如各期還款金額如
    附表二到期繳交費用欄所示，每一期林恩如會重新寫一張借
    據予原告，舊的借據林恩如即會銷毀，108年10月25日林恩
    如累計積欠1,110,000元，簽完當期借據及本票後林恩如即
    表示要去大陸，因此自108年10月25日後林恩如即未再簽寫
    新的借據及本票予原告。因林恩如多次向原告請求延期提示
    系爭支票，嗣後原告因聯繫不到林恩如，方於109年2月10日
    提示系爭支票。對於被告與林恩如就系爭支票之對價關係，
    原告不得而知，被告辯稱原告明知林恩如係以不法手段取得
    系爭支票實屬無稽之談，如被告確實遭人詐騙，自原告於10
    9年2月10日提示系爭支票，至109年12月聲請核發支付命令
    如此長之期間，被告均無任何作為，被告非初入社會顯非不
    知支票使用之利害關係。綜上，爰依票據之法律關係提起本
    訴等語，並聲明：如主文第1項所示。
二、被告則辯以：
㈠、107年12月間被告因有借貸需求，向林恩如商借800,000元，
    林恩如聲稱可幫被告找到金主提供貸款，要求被告簽發支票
    寄送至林恩如指定地點。詎林恩如嗣後表示金主不借了，並
    會將系爭支票寄回予被告，惟林恩如並未將系爭支票寄回，
    108年3月12日被告因刑事案件遭羈押，被告手機遭到扣押迄
    今無法取回，因而失去與林恩如連絡之方法。109年12月間
    被告突然收到原告所聲請核發鈞院109年度司促字第14493號
    支付命令，方驚覺林恩如竟將系爭支票交予原告，林恩如之
    行為乃詐欺行為，就此被告已對其提出刑事告訴。
㈡、經查，原告乃華勝當鋪負責人，於109年間向臺灣臺南地方法
    院（下稱臺南地院）聲請對林恩如核發支付命令，包含6張
    支票，金額高達2,260,000元，足見原告為熟悉商業實務運
    作規則之人，且於108年間與林恩如有密切金融往來，足以
    推論原告明知林恩如以不法手段取得系爭支票，仍故意自林
    恩如處受讓系爭支票，並憑之聲請支付命令。原告既明知其
    前手林恩如乃無償取得系爭支票，則依票據法第13條但書之
    規定，被告自得以對抗林恩如之原因關係抗辯事由對抗原告
    ，拒絕給付系爭支票票款。
㈢、再者，原告縱使不知林恩如以不法手段取得系爭支票，然林
    恩如顯然係以轉讓系爭支票之方法試圖清償其積欠原告之債
    務，亦即原告乃無償取得系爭支票（除非被告對原告為給付
    ，否則林恩如積欠原告之款項不會減少），則依票據法第14
    條第2項之規定，原告不得享有優於其前手林恩如之權利，
    即原告不得對被告主張任何權利（因林恩如無法對被告主張
    任何權利）。
㈣、並聲明：原告之訴駁回。
三、法院之判斷：
㈠、原告主張系爭支票為被告所簽發，經原告於109年2月10日提
    示付款，因存款不足遭退票等情，業據原告提出系爭支票及
    退票理由單為證（109年度司促字第14493號卷《下稱司促卷》
    第7頁），且為被告所不爭執，堪信為真實。
㈡、按「票據乃文義證券及無因證券，票據上之權利義務悉依該
    票據所載文義定之，與其基礎之原因關係各自獨立。票據上
    權利之行使，不以其原因關係存在為前提，執票人行使票據
    上權利時，就其基礎之原因關係確係有效存在，並不負舉證
    責任。倘票據債務人以自己與執票人間所存抗辯之事由對抗
    執票人，應由其就該抗辯事由舉證證明。上訴人抗辯被上訴
    人自無處分權之人取得系爭支票、或以不相當之對價、出於
    惡意或有重大過失取得票據，不得享有票據上之權利，依上
    說明，應由其就所抗辯事實負舉證責任。」此有最高法院10
    8年台簡上字第22號裁判意旨可茲參照。本件被告既為票據
    法第13條但書及第14條第2項之抗辯，自應由被告就原告取
    得系爭支票係出於惡意、或以無對價或不相當之對價取得系
    爭支票之事實負舉證責任。經查：
１、被告所為票據法第13條但書之抗辯部分：
⑴、按票據債務人不得以自己與發票人或執票人之前手間所存抗
    辯之事由對抗執票人，但執票人取得票據出於惡意者，不在
    此限，票據法第13條定有明文。此所謂惡意，指執票人明知
    票據債務人對於發票人或執票人之前手間，有抗辯事由存在
    而言。又執票人有無惡意，應以其取得票據時為決定之標準
    （最高法院64年台上字第1540號、95年台上字第2862號裁判
    意旨參照）。
⑵、被告固抗辯：伊簽發系爭支票，乃因林恩如稱可幫被告找到
    金主提供貸款，林恩如聲稱可幫被告找到金主提供貸款，要
    求被告簽發支票寄送至林恩如指定地點。詎林恩如嗣後表示
    金主不借了，並會將系爭支票寄回予被告，惟林恩如並未將
    系爭支票寄回，顯為詐欺行為云云，惟縱被告所辯屬實，此
    究屬被告與林恩如間之事由，須原告取得系爭支票時為惡意
    、亦即原告知悉有上述事由存在，始得執以對抗原告。被告
    主張原告為惡意，無非係以：原告乃華勝當鋪負責人，於10
    9年間向臺南地院聲請對林恩如核發支付命令，包含6張支票
    ，金額高達2,260,000元，足見原告為熟悉商業實務運作規
    則之人，且於108年間與林恩如有密切金融往來，足以推論
    原告明知林恩如以不法手段取得系爭支票。惟查，原告與林
    恩如即便有金融往來，亦尚無從遽此推論原告明知有前述抗
    辯事由存在，被告復未舉出其他證據證明原告取得系爭支票
    係出於惡意，自難認被告抗辯為可採。是被告依票據法第13
    條但書拒絕給付系爭支票之票款，洵屬無據。
２、被告所為票據法第14條第2項之抗辯部分：　　　　　　
⑴、按無對價或以不相當之對價取得票據者，不得享有優於其前
    手之權利，票據法第14條第2項定有明文。又票據法第14條
    第2項所謂無對價或以不相當之對價取得票據者，不得享有
    優於其前手之權利。所謂以不相當之對價取得票據者，係指
    取得票據時，所提出之對價於客觀上其價值不相當者（最高
    法院109年台上字第2165號裁判意旨參照）。
⑵、查原告主張其取得系爭支票，乃因林恩如向原告借款等語，
    並詳述林恩如系爭借款之借款日期、還款日期、借款金額、
    到期繳交費用、借據金額等（詳如附表二所示），並提出10
    8年10月25日典當借據收據（下稱系爭典當借據）及108年10
    月25日110萬元本票（下稱系爭本票）為證（本院卷第103、
    104頁），經核對計算相關借款金額、應繳費用、到期繳交
    費用等，林恩如於108年10月25日之借據金額確實為110萬元
    ，核與系爭典當借據及系爭本票金額相符，是原告主張其取
    得系爭支票時確實有給付相當之對價等語，自堪採信。被告
    並未就原告取得系爭支票時，係以無對價或不相當之對價取
    得系爭支票乙節盡舉證責任，其依票據法第14條第2項之規
    定拒絕給付系爭支票之票款，即無理由。
㈢、按在票據上簽名者，依票上所載文義負責，發票人應照支票
    文義擔保支票之支付，又執票人向支票債務人行使追索權時
    ，得請求自為付款提示日起之利息，如無約定利率者，依年
    利六釐計算，票據法第5條、第126條、第133條定有明文。
    系爭支票為被告所簽發，既為兩造所不爭執，且被告依票據
    法第13條但書、第14條第2項所為抗辯均無理由，亦經認定
    如前，則原告依系爭支票之票據關係，請求被告應給付原告
    800,000元，及自系爭支票之提示日即109年2月10日（司促
    卷第7頁）起至清償日止，按週年利率6%計算之利息為有理
    由。
四、綜上所述，原告依票據之法律關係，請求如主文第1項所示
    ，為有理由，應予准許。
五、本件事證已臻明確，兩造其餘之主張、陳述及所提證據暨攻
    擊防禦方法，經本院審酌後，認與本件判決結果無影響，爰
    不一一贅述，附此敘明。
六、本件係屬民事訴訟法第427條訴訟適用簡易程序所為被告敗
    訴之判決，依同法第389條第1項第3款規定，應依職權宣告
    假執行。
七、訴訟費用負擔之依據：民事訴訟法第78條。
中　　華　　民　　國　　110 　年　　11 　　月　　5　　日
                          臺灣嘉義地方法院嘉義簡易庭
                                  法　官　陳美利
以上正本係照原本作成。
如對本判決上訴，須於判決送達後20日內向本庭（嘉義市文化路
308之1號）提出上訴狀（均須按他造當事人之人數附繕本）。如
委任律師提起上訴者，應一併繳納上訴審裁判費。
中　　華　　民　　國　　110 　年　　11 　　月　　5　　日
                                  書記官  林金福
附表一：
發票人 發票日 票面金額 提示日 票據號碼 許建凱 108年3月30日 80萬元 109年2月10日 CY00000000 
附表二：
編號 借款日期 還款日期 借款金額 應繳費用 到期繳交費用 借據金額 1 108年1月24日 108年2月22日 800,000元 60,000元 40,000元 860,000元 2 108年2月22日 108年3月22日 800,000元 60,000元 70,000元 880,000元 3 108年3月22日 108年4月22日 800,000元 60,000元 40,000元 870,000元 4 108年4月22日 108年5月22日 800,000元 60,000元 60,000元 890,000元 5 108年5月22日 108年6月21日 800,000元 60,000元 80,000元 890,000元 6 108年6月21日 108年7月22日 800,000元 60,000元 0 870,000元 7 108年7月22日 108年8月21日 800,000元 60,000元 0 930,000元 8 108年8月21日 108年9月23日 800,000元 60,000元 0 990,000元 9 108年9月23日 108年9月25日 （應為108年 10月25日之 誤載） 800,000元 60,000元 0 1,050,000元 10 108年10月25日 108年11月22日 800,000元 60,000元 0 1,110,000元